【裁判字號】    98,聲再,3
【裁判日期】    980610
【裁判案由】    聲請再審
【裁判全文】
臺灣屏東地方法院刑事裁定               98年度聲再字第3號
聲  請  人
即受判決人  甲○○
                    號（執行中）
上列被告因殺人案件，對於本院97年度訴字第737 號於民國97年
10月31日確定判決（臺灣屏東地方法院檢察署起訴案號：97年度
偵字第3114號），聲請再審，本院裁定如下：
    主  文
再審之聲請駁回。
    理  由
一、本件聲請人聲請意旨略以：(1)本案有發現確實新證據部分：
    尋獲事發在場之目擊證人簡水安、楊四川等二人，可證明聲
    請人係基於保命防衛而誤傷告訴人潘明樹等語。(2)重要證據
    漏未審酌部分：聲請人右手拇指之刀傷，乃是聲請人與告訴
    人爭奪刀子，相互拉扯所造成；所查扣之鐮刀，無血跡反應
    ，因為乃是告訴人潘明樹拿刀要殺害聲請人本人，所以聲請
    人之鐮刀確實不是凶器等語。綜上所述，本件應有發現確實
    之證據，足認聲請人應受無罪或輕於原判決所認罪名之判決
    ，爰依刑事訴訟法規定，提起本件再審之聲請，請准予重新
    審理本案等語。
二、按刑事訴訟法第420條第1項第6 款所規定之確實新證據，在
    解釋上須具備(1)新穎性(2)確實性(3)影響性（或關連性）之要
    件始足當之。所謂「新穎性」係指該項證據於事實審法院判
    決當時即已存在，然因當事人及法院未經發現，致未及提出
    調查審酌，而於判決後始行發現；所謂「確實性」係指該項
    證據依其形式上之觀察係真實存在；所謂「影響性」係指該
    項證據如經提出或審酌，在客觀上顯可動搖原確定判決而使
    受判決人獲較有利之判決而言。倘該證據形式上雖屬真實，
    然縱予提出供法院審酌，在客觀上亦未必能據以動搖原確定
    判決之基礎或依其他證據資料所作事實之認定者，即非刑事
    訴訟法第420條第1項第6 款所稱之確實新證據。
三、本案確定判決以：
  (一)聲請人即受判決人甲○○於警詢及偵查中，對其前揭時地因
    金錢糾紛而與潘明樹發生口角，旋持刀予以砍殺，造成潘明
    樹受有頭部15×2 公分撕裂傷、左臉頰10×8 公分撕裂傷（
    皮膚掀起可見口腔）、右邊脖子10×1 公分撕裂傷、左胸20
    ×3 公分撕裂傷及右手第4 、5 指各1 公分撕裂傷等傷害，
    並於警詢及本院於97年5 月8 日行羈押審查程序予以訊問時
    ，對其嗣後持螺絲起子並口出前開言語以威脅警員之事實，
    均自白不諱，並經證人即被害人潘明樹於本院審理時到庭證
    述其當時因2 人發生肢體衝突並受傷情事，復有全民醫院所
    出具，記載被害人潘明樹於前揭事發稍後經送醫時，已受有
    前開傷害之診斷證明書1 紙、扣案螺絲起子1 把、現場及採
    證照片34幀為證。
  (二)另前揭受判決人甲○○經查獲時身著之黃色Ｔ恤及牛仔褲上
    染有之大片血跡，經比對鑑驗結果，亦與被害人潘明樹之DN
    A 相符，有內政部警政署刑事警察局97年7 月24日刑醫字第
    0970072434號鑑驗書附卷可按，堪信為真。受判決人甲○○
    於本院審理時，雖矢口否認有殺人之行為，辯稱：當時係因
    潘明樹持刀要殺伊，乃伊在爭奪刀械中，不慎誤傷潘明樹云
    云置辯。惟查，依前開被害人潘明樹所受多處傷害之部位，
    除手部之防衛傷外，不僅刀刀均在頭、面、頸、胸部等人體
    重要器官、生命中樞、心臟及主要血管所在之處，且刀傷之
    深，猶動輒長達10餘公分至20公分之長，其臉頰遭刺穿處，
    甚至可掀起看見口腔，足徵其當時用以攻擊之刀械鋒利之程
    度，對於人體所能造成殺傷能力之強，顯非嗣後其帶同警員
    至其家中所起出，外表已經生鏽之小型鐮刀所能造成，且下
    手力道之大，攻擊之狠，主觀上顯有致人於死之故意甚明，
    反觀其自己則僅於右手手背近拇指基部受有撕裂傷1 處，與
    被害人潘明樹所受前開傷害情形，迥不相當，是其辯稱係遭
    潘明樹先行出手攻擊，並與之拉扯中造成上開傷害云云，顯
    與事實不符。
  (三)綜上，本件原確定判決認定再審聲請人即被告之犯罪事實，
    係以聲請人之供述、證人即本件被害人潘明樹、處理員警任
    義忠之證述、全民醫院出具之診斷證明書（乙診字第970512
    19號）、內政部警政署刑事警察局97年7 月24日刑醫字第09
    70072434號鑑驗書、現場及採證相片、酒精濃度測定紀錄表
    等為綜合判斷，並依卷證資料詳加指駁，業已敘述其所憑之
    證據及認定之理由，原判決就證據資料，判斷再審聲請人有
    殺人未遂犯行，業已闡述明晰。本案聲請人即被告犯罪事證
    已臻明確，應依法論科並無違誤。
四、本件聲請人聲請再審意旨仍執前詞，謂其係為保命防衛而誤
    傷告訴人潘明樹云云，均屬對事實審法院已經調查說明之事
    項或採證認事職權之適法行使，徒憑己見，重為事實上之爭
    辯或任意指摘，在客觀上顯不足據以動搖原確定判決之基礎
    或依其他證據資料所作事實之認定，自非刑事訴訟法第420
    條第1 項第6 款所稱之確實新證據。另聲請人又指摘扣案之
    鐮刀經檢驗後並無血跡反應，故該鐮刀並非凶器云云。惟查
    ，經本院調查後亦於判決理由內詳盡交代，且並無認定該扣
    案鐮刀即為本案聲請人所持以殺害告訴人潘明樹之凶器，此
    有該判決及本院97年度訴字第737 號全卷卷宗附卷可憑，是
    聲請人據此聲請再審於法亦有未合。從而，本件聲請人徒對
    原審取捨證據認定事實之權責諸多爭執，既與上開法條未合
    ，自應認無再審理由。
五、綜上所述，本件聲請人聲請再審，無再審理由，應予駁回，
    爰依刑事訴訟法第43 4條第1 項，裁定如主文。
中    華    民    國    98    年    6     月    10    日
                  刑事第一庭  審判長法  官  潘正屏
                                    法  官  曾吉雄
                                    法  官  許蓓雯
以上正本證明與原本無異。
如不服本裁定應於裁定送達後五日內向本院提出抗告書狀敘述抗
告之理由抗告於臺灣高等法院高雄分院。
中    華    民    國    98    年    6     月    12    日
                                    書記官   鄭美雀


司法院資訊處製作；財團法人民間司法改革基金會備份。
